【裁判字號】    95,訴,1567
【裁判日期】    950920
【裁判案由】    偽造文書等
【裁判全文】
臺灣臺中地方法院刑事判決              95年度訴字第1567號
公  訴  人  臺灣臺中地方法院檢察署檢察官
被      告  乙○○
上列被告因偽造文書等案件，經檢察官提起公訴（95年度偵緝字
第915號），本院合議庭裁定適用簡式審判程序，判決如下：
    主  文
乙○○行使偽造私文書，足以生損害於他人，處有期徒刑伍月，
如易科罰金，以佰元折算壹日，緩刑貳年，「遠峰電信行」客
戶舊手機回收表用戶姓名、戶籍地址欄中偽造「丁○○」之指押
壹枚、聲明人簽章欄中偽造「丁○○」之署名及指押各壹枚（合
計偽造「丁○○」指押共貳枚）均沒收。
    事  實
一、乙○○意圖為自己不法之所有，並基於行使偽造私文書以詐
    欺取財之犯意，於民國94年2月7日晚間7時許，在設於臺中
    縣后里鄉○○路755之10號「名人撞球場」內，見甲○○將
    其所有之PANTECH牌GI100型行動電話（內含0000000000號SI
    M卡1張，序號為000000000000000號）1支置於桌上，且疏未
    予以注意，認有機可趁，即趨前徒手予以竊取，得手後，旋
    於翌日晚間7時許，攜之至設於臺中市○○○街135號3樓、
    由丙○○所經營之「遠峰電信行」內，向丙○○佯稱其係「
    丁○○」本人，因須周轉而欲出售上開行動電話等語，並利
    用其先前自友人處所得知丁○○之姓名、年籍等個人基本資
    料，於該電信行客戶舊手機回收表填寫丁○○之姓名及年籍
    等個人基本資料，並於其上用戶姓名、戶籍地址欄中偽造「
    丁○○」之指押1枚、聲明人簽章欄中偽造「丁○○」之署
    名及指押各1枚，表示係丁○○本人出售其所合法擁有之行
    動電話之意，並持以行使交付丙○○收執，足以生損害於丁○○，及丙○○所經營之「遠峰電信行」對於客戶資料管理
    之正確性，且致使丙○○因此陷於錯誤，而同意以新臺幣
    6,000元之價格，向乙○○購入上開手機，並於同年月12日
    前後，再以新臺幣8,000元轉售予不知情之洪有義。
二、案經臺中縣警察局大甲分局報請臺灣臺中地方法院檢察署檢
    察官偵查起訴。
    理  由
一、上開事實，業據被告乙○○於本院審理中坦承不諱，核與證
    人洪有義於警訊中證述如何購入該行動電話、證人丁○○於
    警訊中證述遭人冒名簽立前述客戶舊手機回收表、證人甲○○於警偵訊中證述前述行動電話之失竊經過，及證人丙○○
    於警偵訊中證述如何向一自稱「丁○○」之男子購入該行動
    電話，暨嗣如何轉售予洪有義等經過情節相符，復有「遠峰
    電信行」之客戶舊手機回收表影本1紙在卷可稽，且該客戶
    舊手機回收表上之「丁○○」指押，確係被告指押，亦經臺
    中縣警察局大甲分局送請內政部警政署刑事警察局鑑定屬實
    ，有該局94年4月26日刑紋字第0940061084號鑑驗書1紙在卷
    可憑，堪認被告上開自白確與事實相符，應可採信。
二、被告行為後，刑法業於94年1月7日修正，於同年2月2日公布
    ，於95年7月1日施行。按行為後法律有變更者，適用行為時
    之法律，但行為後之法律有利於行為人者，適用最有利於行
    為人之法律，修正後即現行刑法第2條第1項訂有明文。又按
    比較新舊法，應就罪刑有關之共犯、未遂犯、想像競合犯、
    牽連犯、連續犯、結合犯，以及累犯加重、自首減輕暨其他
    法定加減原因（如身分加減）與加減例等一切情形，綜其全
    部罪刑之結果而為比較，此有最高法院95年5月23日第8次刑
    庭會議決議第一、（四）則可資參照：
（一）刑法第320條第1項之竊盜罪，其罰金刑之法定刑原為得科
      銀元500元以下罰金；另同法第339條第1項之詐欺取財罪
      ，其罰金刑之法定刑原為得科銀元1,000元以下罰金；均
      因罰金罰鍰提高標準條例第1項前段規定，提高為10倍，
      分別為得科銀元5,000元、10,000以下罰金。而依修正後
      刑法施行法第1條之1規定：「（第1項）中華民國94年1月
      7 日刑法修正施行後，刑法分則編所定罰金之貨幣單位為
      新臺幣。（第2項）94年1月7日刑法修正時，刑法分則編
      未修正之條文定有罰金者，自94年1月7日刑法修正施行後
      ，就其所定數額提高為30倍。但72年6月26日至94年1月7
      日新增或修正之條文，就其所定數額提高為3倍」，及刑
      法第33條第5款修正為：「主刑之種類如下：五、罰金：
      新臺幣1,000元以上，以百元計算之」等規定觀之，依修
      正後之法律，刑法第320條第1項之竊盜罪所得科處之罰金
      刑最高額為新臺幣15,000元、最低額為新臺幣1,000元；
      同法第339條第1項之詐欺取財罪所得科處之罰金刑最高額
      為新臺幣30,000元、最低額為新臺幣1,000元。然依被告
      行為時即修正前刑法第33條第5款規定之罰金最低額為銀
      元1元，並提高10倍計算，前開竊盜罪、詐欺取財罪之罰
      金刑，最高額分別為銀元5,000元、10,000，最低額則均
      為銀元10元，若乘以3倍而換算為新臺幣，最高額雖分別
      與新法同為新臺幣15,000元、新臺幣30,000元，然最低額
      則均僅為新臺幣30元。因此，比較上述修正前、後之刑罰
      法律，自以被告行為時即修正前關於科處罰金刑之法律較
      有利於被告。
（二）又被告行為後新法業已刪除牽連犯之規定，此刪除雖非犯
      罪構成要件之變更，但顯已影響行為人刑罰之法律效果，
      自屬法律有變更，依新法第2條第1項規定，比較新、舊法
      結果，仍應適用較有利於被告之行為時法律即舊法論以牽
      連犯（最高法院95年第8次刑事庭會議決議參照）。
（三）被告行為時，依修正前刑法第41條第1項前段、罰金罰鍰
      提高標準條例第2條（現已刪除）之規定，有期徒刑、拘
      役易科罰金之折算標準，原以銀元100元、200元、300元
      折算1日，經折算為新臺幣後，應以新臺幣300元、600元
      、900元折算1日，而刑法第41條第1項前段修正後，則規
      定為以新臺幣1,000元、2,000元或3,000元折算1日，此因
      屬科刑規範事項之變更，其折算標準為裁判時所應諭知，
      自有就新舊法規定比較之必要，經比較新舊法結果，以被
      告行為時關於易科罰金之規定，較有利於被告。
（四）綜合上述各條文修正前、後之比較，揆諸前揭最高法院決
      議及修正後刑法第2條第1項規定之「從舊從輕」原則，被
      告自應適用其行為時之法律，即修正前刑法之相關規定及
      修正刪除前罰金罰鍰提高標準條例第2條規定，予以論處
      。
三、核被告竊取甲○○所有之行動電話，所為係犯刑法第320條
    第1項竊盜罪。另被告假冒丁○○名義，在前述客戶舊手機
    回收表偽造丁○○之署名及指押，表示係丁○○本人出售其
    所合法擁有之行動電話之意，並持以行使交付丙○○收執，
    致使丙○○因此陷於錯誤，而同意以新臺幣6,000元之價格
    ，向其購入上開手機，核其所為則係犯刑法第216條、第210
    條行使偽造私文書罪、第339條第1項詐欺取財罪。被告偽造
    私文書復持以行使，偽造私文書之低度行為為高度之行使行
    為所吸收，不另論罪。又其偽造署押為偽造私文書之部分行
    為，亦不另論罪。公訴人於起訴書所犯法條欄中雖未提及上
    開詐欺取財罪，然已於起訴書犯罪事實欄，及本院審理中陳
    述起訴意旨時，均已論及被告假冒丁○○名義及偽簽前述客
    戶舊手機回收表，而將所竊得之行動電話出售予丙○○之事
    實，有起訴書及本院審理筆錄可證，是上開罪名應僅係公訴
    人漏引，且前揭詐欺取財罪名，亦經本院依職權補充告知予
    被告，有本院審理筆錄可稽，尚無礙被告之攻擊、防禦。被
    告所犯上開3罪間，有原因、目的之牽連關係，應依修正前
    刑法第55條規定從一重論以行使偽造私文書罪。爰審酌被告
    正值青壯，不思勤奮工作，竟藉竊盜及詐取他人財物獲利之
    心態可議，惟念其犯後坦承犯行，態度尚佳，於本院審理時
    悔意殷殷，及其犯罪手法、對於甲○○、丙○○暨「遠峰電
    信行」因此所生之損害、困擾等一切情狀，量處如主文所示
    之刑，並依修正前刑法第41條第1項前段、修正刪除前罰金
    罰鍰提高標準條例第2條規定，諭知易科罰金之折算標準。
    又被告前雖因故意竊盜案件，經臺灣士林地方法院於85 年
    12月26日以85年易字第2908號判處有期徒刑3月確定，並於
    86年4月28日執行完畢，惟其於前案執行完畢後，5年以內未
    曾因故意犯罪受有刑徒刑以上刑之宣告，有臺灣高等法院被
    告前案紀錄表1份附卷可稽，且被告於本院審理中坦承犯行
    ，悔意殷殷，有如前述，堪認被告經此論罪科刑之教訓，當
    知警惕，應無再犯之虞，本院認其所宣告之刑，以暫不執行
    為適當，爰依修正後刑法第74條第1項第2款規定（最高法院
    95年5月23日95年第8次刑事庭會議決議可資參照）併宣告緩
    刑2年，以勵自新。
四、「遠峰電信行」客戶舊手機回收表用戶姓名、戶籍地址欄中
    偽造「丁○○」之指押1枚、聲明人簽章欄中偽造「丁○○
    」之署名及指押各1枚（合計偽造「丁○○」指押共2枚），
    雖未扣案，惟無證據證明業已滅失，均應依刑法第219條規
    定予以宣告沒收。
據上論斷，應依刑事訴訟法第273條之1第1項、第299條第1項前
段，刑法第2條第1項、第216條、第210條、第320條第1項、第
339 條第1項、修正前刑法第55條、修正前刑法第33條第5款、修
正前刑法第41條第1項前段、刑法第219條、刑法第74條第1項第2
款、罰金罰鍰提高標準條例第1條、修正刪除前罰金罰鍰提高標
準條例第2條，判決如主文。
本案經檢察官戊○○到庭執行職務
中    華    民    國    95    年    9     月    20    日
                  刑事第十四庭  法  官  林世民
以上正本證明與原本無異。
如不服本判決，應於判決送達後10日內，向本院提出上訴狀。
                                書記官  紀俊源
中    華    民    國    95    年    9    月    20    日
附錄論罪科刑法條：
刑法第210條
偽造、變造私文書，足以生損害於公眾或他人者，處 5 年以下有
期徒刑。
刑法第216條
行使第 210 條至第 215 條之文書者，依偽造、變造文書或登載
不實事項或使登載不實事項之規定處斷。
中華民國刑法第320條
意圖為自己或第三人不法之所有，而竊取他人之動產者，為竊盜
罪，處 5 年以下有期徒刑、拘役或 500 元以下罰金。
意圖為自己或第三人不法之利益，而竊佔他人之不動產者，依前
項之規定處斷。
前2項之未遂犯罰之。
中華民國刑法第339條
意圖為自己或第三人不法之所有，以詐術使人將本人或第三人之
物交付者，處5年以下有期徒刑、拘役或科或併科1,000元以下罰
金。
以前項方法得財產上不法之利益或使第三人得之者，亦同。
前2項之未遂犯罰之。


司法院資訊處製作；財團法人民間司法改革基金會備份。
